【裁判字號】    99,訴,99
【裁判日期】    990419
【裁判案由】    妨害性自主罪
【裁判全文】
臺灣桃園地方法院刑事判決                99年度訴字第99號
公  訴  人  臺灣桃園地方法院檢察署檢察官
被      告  乙○○
指定辯護人  本院公設辯護人林銘宏
上列被告因妨害性自主案件，經檢察官提起公訴（98年度偵字第
550號），本院判決如下：
    主  文
乙○○對於對於十四歲以上未滿十六歲之男子為性交，累犯，處
有期徒刑壹年貳月。
    事  實
一、乙○○前於民國92年間因侵占案件，經本院以92年度桃簡字
    第1101號判決，判處有期徒刑6 月確定，甫於93年3月1日易
    科罰金而執行完畢。猶不知悔改，於97年3 月上旬經由網際
    網路即時通聊天結識綽號「小胚」之Ａ男（82年5 月生，真
    實姓名年籍詳卷，偵查卷代號0000-00000號），復因自我介
    紹而獲悉Ａ男年僅約14、15歲，嗣渠等相約於同年月29日中
    午用餐，並事先應允轉往址設桃園縣中壢市○○路附近某汽
    車旅館為性交行為，詎其明知Ａ男該時為14歲以上未滿16歲
    之男子，竟基於對於14歲以上未滿16歲之男子為性交犯意，
    在該旅館房間內，獲Ａ男之同意後，接續以其生殖器插入Ａ
    男口腔、肛門之方式，性交得逞。俟乙○○因涉他起妨害性
    自主案件，經警輾轉查證，始悉上情。
二、案經Ａ男之父（真實姓名年籍詳卷，偵查卷代號：0000-000
    00甲 號）訴由桃園縣政府警察局移送臺灣桃園地方法院檢察
    署檢察官偵查起訴。
    理  由
一、證據能力部分：
  (一)按被告之自白，非出於強暴、脅迫、利誘、詐欺、疲勞訊問
    、違法羈押或其他不正之方法，且與事實相符者，得為證據
    ；被告陳述其自白係出於不正之方法者，應先於其他事證而
    為調查，該自白如係經檢察官提出者，法院應命檢察官就自
    白之出於自由意志，指出證明之方法，刑事訴訟法第156 條
    第1項、第3項定有明文。準此，被告乙○○及辯護人對檢察
    官所提被告於警詢時、偵查中不利於己之供述（見臺灣桃園
    地方法院檢察署98年度偵字第550 號偵查卷第5頁至第8頁、
    第26頁至第28頁、第43頁至第44頁、第51頁），證據能力並
    無意見，復本院亦查無有何顯然不正之方法取得情事，而悖
    於其自由意志，是被告前開不利於己之供述得為證據。
  (二)再按刑事訴訟法為保障被告受公平審判及發現實體真實，於
    92年2月6日修正及增訂公佈施行之前及之後，對於人證之調
    查均採言詞及直接審理方式，並規定被告有與證人對質及詰
    問證人之權利，其中被告之對質詰問權，係屬憲法第8條第1
    項規定「非由法院依法定程式不得審問處罰」之正當法律程
    式所保障之基本人權及第16條所保障之基本訴訟權，不容任
    意剝奪；否則，如僅於審判期日向被告提示該證人未經對質
    詰問之審判外陳述筆錄或告以要旨，被告之對質詰問權即無
    從行使，無異剝奪被告該等權利，且有害於實體真實之發現
    ，其所踐行之調查程式，即難謂適法，該審判外之陳述，即
    不能認係合法之證據資料，最高法院95年度台上字第5160號
    判決意旨可資參照。經查，證人即被害人Ａ男於警詢時所為
    之陳述（見同上偵查卷第10頁至第13頁，本院99年度訴字第
    99號刑事卷第27頁反面至第29頁），雖未給予被告及辯護人
    行使對質權、反對詰問權之機會，惟其嗣於偵查中業經當庭
    與被告進行對質（見同上偵查卷第26頁至第28頁），復於本
    院審判時亦傳喚到庭為交互詰問，並使被告及辯護人行使對
    質權、反對詰問權之機會（見本院99年度訴字第99號刑事卷
    第38頁至第44頁），該項對質詰問權業已得確保，是證人Ａ
    男前開審判外之陳述，因已足確保被告之對質詰問權，即可
    認有證據能力，又其審判外所為與審判中不一致之陳述，如
    符合刑事訴訟法第159條之2之例外要件，並以之作為構成要
    件事實之實體證據，自有證據能力。
  (三)復按測謊鑑定，係依一般人若下意識刻意隱瞞事實真相時，
    會產生微妙之心理變化，例如：憂慮、緊張、恐懼、不安等
    現象，而因身體內部之心理變化，身體外部之生理狀況亦隨
    之變化，例如：呼吸急促、血液循環加速、心跳加快、聲音
    降低、大量流汗等異常現象，惟表現在外之生理變化，往往
    不易由肉眼觀察，乃由測謊員對受測者提問與待證事實相關
    之問題，藉由科學儀器（測謊機）紀錄受測者對各個質問所
    產生細微之生理變化，加以分析受測者是否下意識刻意隱瞞
    事實真相，並判定其供述是否真實；測謊機本身並不能直接
    對受測者之供述產生正確與否之訊號，而係測謊員依其專業
    之學識及經驗，就測謊紀錄，予以客觀之分析解讀，至於測
    謊鑑定究竟有無證據能力，刑事訴訟法並無明文規定，惟實
    務上，送鑑單位依刑事訴訟法第208條第1項規定，囑託法務
    部調查局或內政部警政署刑事警察局為測謊檢查，受囑託機
    關就檢查結果，以該機關名義函覆原囑託之送鑑單位，該測
    謊檢查結果之書面報告，即係受囑託機關之鑑定報告，該機
    關之鑑定報告，形式上若符合測謊基本程式要件，包括：1.
    經受測人同意配合，並已告知得拒絕受測，以減輕受測者不
    必要之壓力。2.測謊員須經良好之專業訓練與相當之經驗。
    3.測謊儀器品質良好且運作正常。4.受測人身心及意識狀態
    正常。5.測謊環境良好，無不當之外力干擾等要件，即賦予
    證據能力，非謂機關之鑑定報告書當然有證據能力；具上述
    形式之證據能力者，始予以實質之價值判斷，必符合待證事
    實需求者，始有證明力；刑事訴訟法就證據之證明力，採自
    由心證主義，由法院本於確信自由判斷，惟法院之自由判斷
    ，亦非漫無限制，仍不得違背經驗法則及論理法則；測謊檢
    查之受測者可能因人格特性或對於測謊質問之問題無法真正
    瞭解，致出現不應有之情緒波動反應，此時若過於相信測謊
    結果，反而有害於正當之事實認定，又測謊檢查之時間過遲
    ，攸關受測者情緒得否平復，與鑑定之精確性非無影響，此
    時間因素，事實審法院於取捨時不得不予考量；惟一般而言
    ，受測者否認犯罪之供述呈現不實之情緒波動反應，不得採
    為有罪判決之唯一證據，若受測者否認犯罪之供述並無不實
    之情緒波動反應，又無其他積極證據證明其被訴之犯罪事實
    ，自得採為有利於受測者之認定；復按刑事訴訟法第206 條
    第1 項規定：「鑑定之經過及其結果，應命鑑定人以言詞或
    書面報告」，又法院或檢察官囑託相當之機關鑑定，準用第
    206條第1 項之規定，同法第208條亦有明文規定；是鑑定報
    告書之內容應包括鑑定經過及其結果，法院囑託鑑定機關為
    測謊檢查時，受囑託之鑑定機關不應僅將鑑定結果函覆，並
    應將鑑定經過一併載明於測謊之鑑定報告書中，若鑑定報告
    書僅簡略記載檢查結果而未載明檢查經過，既與法定記載要
    件不符，法院自應命受囑託機關補正，必要時並得通知實施
    鑑定之人以言詞報告或說明，否則，此種欠缺法定要件之鑑
    定報告不具備證據資格，自無證據能力可言，最高法院92年
    度台上字第2282號判決意旨可資參照。經查，被告前於98年
    9 月14日偵查中，經檢察官詢問是否同意接受測謊鑑定，被
    告當場即答稱願意（見臺灣桃園地方法院檢察署98年度偵字
    第550 號偵查卷第27頁），復經檢察官於同年10月13日發函
    通知被告業訂於同年11月19日至內政部警政署刑事警察局實
    施測謊，此有該函稿1 紙在卷可參（見同上偵查卷第33頁）
    ，嗣被告即於上述時間實施測謊鑑定，並出具測試具結書為
    證（見同上偵查卷第49頁），是由上情可知，檢察官為本案
    實施測謊鑑定前，非特徵得被告之同意，且事前亦告知其實
    施測謊之時地，應足擔保受測人即被告確實同意配合測謊，
    要無何悖於其自由意思而逕予為測謊鑑定之情事存在。況且
    ，本案實施測謊鑑定之鑑定人周茜苓前經內政部警政署刑事
    警察局測謊技術講習班結業，復經甲merican international
    instritute of polygraph 測謊人員專業訓練結業、性罪犯
    測謊測試（PCSOT）訓練結業，迄今已承辦過約500人之測謊
    鑑定案件，是可認其經良好之專業訓練且具有相當之經驗；
    復本案使用之測試儀器Lafayette Lx-4000 品質良好，而於
    測試時儀器運作狀況正常，測謊環境亦無不當之外力干擾等
    情狀存在，又鑑定報告書內容亦經記載鑑定經過及其結果，
    堪已確保符合測謊基本程式要件，自應認內政部警政署刑事
    警察局98年11月23日刑鑑字第0980163123號鑑定書（見同上
    偵查卷第46頁至第56頁）就有關被告測謊鑑定之部分，有證
    據能力。
二、訊據被告乙○○於本院審判時對上揭犯行坦承不諱（見本院
    99年度訴字第99號刑事卷第44頁至第46頁），核與證人即被
    害人Ａ男於警詢時、偵查中及本院審判時證述情節相符（見
    臺灣桃園地方法院檢察署98年度偵字第550 號偵查卷第10頁
    至第13頁、第26頁至第28頁，本院99年度訴字第99號刑事卷
    第27頁反面至第29頁），復被告於本案測謊鑑定時，就否認
    與被害人Ａ男為肛交、將生殖器放進被害人Ａ男嘴巴等情，
    經測試結果呈不實反應，參酌被告於本院審判時坦認之情，
    經勾稽相關事證應認此情為真，足徵被告任意性之自白，核
    與事實相符，應屬可信。是本案事證明確，被告犯行洵堪認
    定。
三、至檢察官認被告該時係施以強暴，認其所為已構成同法第22
    1條第1項之強制性交罪嫌，惟查：
  (一)按告訴人之告訴，係以使被告受刑事訴追為目的，是其陳述
    是否與事實相符，仍應調查其他證據以資審認；而被害人之
    陳述如無瑕疵，且就其他方面調查又與事實相符，固足採為
    科刑之基礎，倘其陳述尚有瑕疵，而在未究明前，遽採為論
    罪科刑之根據，即難認為適法，最高法院52年台上字第1300
    號、61年台上字第3099號著有判例可資參照。另告訴人與被
    告係處於對立地位，其提起告訴，係以使被告受刑事訴追為
    目的，是其指訴是否與事實相符，仍應調查其他證據以資審
    認；又採用情況證據認定犯罪事實，須其情況與待證事實有
    必然結合之關係，始得為之，如欠缺此必然結合之關係，其
    情況猶有顯現其他事實之可能者，據以推定犯罪事實，即非
    法之所許；復所謂無瑕疵，係指被害人所為不利被告之陳述
    ，與社會上之一般生活經驗或卷附其他客觀事證並無矛盾而
    言，至所謂就其他方面調查認與事實相符，非僅以所援用之
    旁證足以證明被害結果為已足，尤須綜合一切積極佐證，除
    認定被告確為加害人之外，在推理上無從另為其他合理原因
    之假設而言，最高法院92年度台上字第1878號、第2984 號
    判決意旨可資參照。準此，證人即被害人Ａ男固指稱被告係
    違反其意願而與之為性交行為，究否屬實，與社會上之一般
    生活經驗或其他客觀事證有無矛盾，尚非無研琢之處。
  (二)查證人即被害人Ａ男前於97年11月28日警詢時指述：伊於97
    年3月29日中午與乙○○一同用餐，嗣前往址設桃園縣中壢
    市○○路附近之旅館房間，乙○○遂當面表示想做愛，伊有
    說不要，惟乙○○突抓起伊頭部，硬逼以嘴巴吸食其生殖器
    ，復強行插入伊肛門，俟約12至16分鐘始停止，但無射精，
    當日之後便無與乙○○有何聯繫，且因害怕未向家人陳述，
    亦無報案等節（見臺灣桃園地方法院檢察署98年度偵字第55
    0號偵查卷第10頁至第13頁）；繼於98年9月14日偵查中陳稱
    ：乙○○當時有說可能會有意願與伊交往，倘渠等交往便要
    發生性關係，伊則反問如不同意時如何，乙○○即答稱會找
    別人等語（見同上偵查卷第27頁）；另於98年11月18日測謊
    鑑定訪談時表示：乙○○前於電話中言明倘渠等交往的話希
    望能發生性行為，但伊覺自己年紀太小遂表示不要，乙○○
    乃答稱如伊不肯便會找別人，並相約於翌日前往汽車旅館發
    生性行為，而渠等當日在旅館內係各自脫衣，且要求伊為乙
    ○○進行口交，然因伊先前無此類經驗故拒絕，惟乙○○仍
    硬將生殖器塞入嘴巴約10餘秒，嗣乙○○另取出潤滑液要為
    肛交行為，伊有提議使用保險套但遭拒絕，起初乙○○慢慢
    的進行肛交，在進來時伊有感覺疼痛而不要，然乙○○仍直
    接進來不管伊是否疼痛，且伊為初次經驗感到害怕，時間沒
    有很長，在伊說不要之後乙○○即停止性交行為等情（見本
    院99年度訴字第99號刑事卷第27頁反面至第29頁）；復於本
    院99年3月22日審判時證稱：當時在電話中已相約見面復前
    往汽車旅館，因乙○○有表示如不願為性行為的話便要找別
    人，那時伊年紀太小不懂事情的對與錯，故答應與乙○○前
    往汽車旅館，且該時伊因無經驗而拒絕為乙○○口交，但乙
    ○○仍直接坐在面前並將生殖器放入伊嘴巴內，不要1分鐘
    後復馬上要進行肛交，伊有向乙○○表達害怕之意然無拒絕
    ，嗣於進行中因疼痛而拒絕，乙○○即稍做停止，改以緩慢
    方式避免伊疼痛，至伊前於警詢時指述係遭乙○○強迫，乃
    為隱瞞伊同性戀之性傾向緣故等語（見同上刑事卷第38 頁
    至第44頁）。細繹證人即被害人Ａ男所述各節，其固曾於警
    詢時表示係遭被告強制性交，但核其歷次所述與被告相約前
    往汽車旅館之經過，被告已言明此行之目的即為發生性關係
    ，被害人Ａ男自得明瞭渠等間將為口交、肛交等性交行為，
    但被害人Ａ男仍依己自由意思與被告同行，在在顯示被告進
    行上述性交行為之初已獲被害人Ａ男之同意，要難謂有何違
    反其意願之情事存在。固然，被害人Ａ男在與被告為性交行
    為之過程中，雖因欠缺此類性行為經驗而感到害怕或有疼痛
    情形，但參以本案被告行為之經過，俱詢問被害人Ａ男願否
    與之為口交、肛交等行為，復無何不法腕力，要不得認屬強
    暴行為，亟無由以被害人Ａ男內心與外在顯露之情狀，在查
    無被告施以強暴行為情形下，而認被告有何強制性交之犯行
    存在。
  (三)基上，被告與被害人Ａ男為性交過程中，經查無何違反被害
    人Ａ男意願情形，亦未見有何施以強暴行為存在，自與刑法
    第221條第1項之強制性交罪之構成要件不合，從而，檢察官
    認被告所為構成該項罪名，尚難證明。
四、論罪科刑部分：
  (一)查被害人Ａ男係82年5月生，於本案發生之97年3月29日為14
    歲以上未滿16歲之人，又被告乙○○前與被害人Ａ男閒談時
    亦明瞭該時僅約14、15歲，但被告卻以性交為目的，以己身
    生殖器進入被害人Ａ男口腔、肛門，故核被告所為，係犯刑
    法第227條第3項之對於14歲以上未滿16歲之男子性交罪。檢
    察官認構成刑法第221條第1項之強制性交罪，尚有未洽，業
    如前述，惟此部分與被告所犯同法第227條第3項之對於14歲
    以上未滿16歲之男子性交罪，其基本事實同一，本院自得於
    不妨害事實同一性之下變更法條。
  (二)又按對於未滿14歲之男女（對於14歲以上未滿16歲之男女亦
    同）為性交罪之構成要件，並不具預定有數個同種類行為而
    反覆實行之性質，難認係集合犯，且除係緊接於甚短時間內
    接連反覆為之以外，難認屬接續犯，因此，就刑法刪除連續
    犯之規定修正施行後多次分別對於未滿14歲之男女為性交之
    犯行，採一罪一罰，始符合立法本旨，最高法院98年度台上
    字第7448號判決意旨可資參照。查被告係利用被害人Ａ男與
    之於97年3 月29日一同前往汽車旅館之一次機會，接連對於
    被害人Ａ男為口交及肛交之行為，兩者間相隔甚短，顯係於
    密切接近之時地為之，且侵害同一被害人Ａ男之法益，各行
    為之獨立性極為薄弱，當可認係出於同一性交犯意為之，依
    一般社會觀念，各舉動難以強行分開，應視為數個舉動之接
    續實施，合為包括之一行為予以評價，依上揭說明，是認屬
    接續犯。另被告前於92年間因侵占案件，經本院以92年度桃
    簡字第1101號判決，判處有期徒刑6月確定，甫於93年3月1
    日易科罰金而執行完畢乙節，有臺灣高等法院被告前案紀錄
    表1份在卷足考，其受有期徒刑執行完畢，5年內故意再犯本
    案有期徒刑以上之罪，為累犯，應依刑法第47條第1項規定
    ，加重其刑。至被告所犯對於14歲以上未滿16歲之男子性交
    罪，因已就被害人之年齡條件為特別處罰之規定，爰依兒童
    及少年福利法第70條第1項但書規定，不另加重其刑，併此
    敘明。
  (三)爰審酌被告竟僅為滿足一己私慾，而對於14歲以上未滿16歲
    之被害人Ａ男為上述性交行為，危害少年之身心發展，且於
    本案為警查獲後至本院審理之初否認犯行之態度，復除本案
    被害人Ａ男外，另犯多起對於未滿14歲或14歲以上未滿16歲
    之男子為性交行為犯行，此有各該判決暨臺灣高等法院被告
    前案紀錄表附卷為證（見本院99年度訴字第99號刑事卷第 8
    頁至第19頁），足徵被告素行不良，惟念之被告於本案審理
    終末尚能坦承犯行而有悔意，復參酌其犯罪之動機、手段、
    生活智識等一切情狀，認檢察官具體求處有期徒刑1年2月應
    屬適當，爰量處如主文所示之刑。
據上論斷，應依刑事訴訟法第299條第1 項前段、第300條，刑法
第227條第3項、第47條第1項，判決如主文。
本案經檢察官施昱廷到庭執行職務。
中    華    民    國    99    年    4     月    19    日
                  刑事第六庭  審判長法  官  錢建榮
                                    法  官  宣玉華
                                    法  官  黃翊哲
以上正本證明與原本無異。
如不服本判決，應於判決送達後10日內向本院提出上訴書狀（應
附繕本），並應敘述具體理由，其未敘述上訴理由者，應於上訴
期間屆滿後20日向本院內補提理由書，上訴於臺灣高等法院。
                                    書記官  蔡紫凌
中    華    民    國    99    年    4     月    19    日
附錄本判決論罪科刑法條：刑法第227條第3項
對於14歲以上未滿16歲之男女為性交者，處7年以下有期徒刑。

司法院資訊處製作；財團法人民間司法改革基金會備份。
